【裁判字號】    98,上易,32
【裁判日期】    980123
【裁判案由】    詐欺
【裁判全文】
臺灣高等法院臺中分院刑事判決          98年度上易字第32號
上  訴  人  臺灣臺中地方法院檢察署檢察官
被      告  甲○○
上列上訴人因被告詐欺案件，不服臺灣臺中地方法院中華民國97
年10月23日第一審判決（民國97年度易字第2879號，起訴案號：
臺灣臺中地方法院檢察署民國97年度偵字第7259號，併辦案號：
臺灣臺南地方法院檢察署民國97年度偵字第8077號），提起上訴
，本院判決如下：
      主  文
原判決撤銷。
甲○○幫助意圖為自己不法之所有，以詐術使人將本人之物交付
，累犯，處有期徒刑陸月，如易科罰金，以新臺幣壹仟元折算壹
日。
      事  實
一、甲○○前於民國95年間，因竊盜案件，經原審法院以95年度
    中簡上字第601號判處有期徒刑6月確定，於96年7月8日執行
    完畢出監。詎仍不知悔改，其依一般社會之通見，可預見一
    般人支付代價或無故取得他人金融機構帳戶使用，常與財產
    犯罪密切相關，且取得他人存摺及帳戶資料之目的，在於取
    得贓款及掩飾犯行不易遭人追查，苟出售或交付金融帳戶予
    他人使用，將被犯罪集團用於向被害人詐欺取財匯款之帳戶
    ，又其對於提供帳戶雖無引發他人萌生犯罪之確信，但仍不
    顧他人所可能遭害之危險，竟基於幫助犯罪集團遂行詐欺取
    財之財產上犯罪，縱有人持以犯罪亦不違反其本意之不確定
    故意，因其於96年 8月間某日，曾向真實姓名年籍不詳，綽
    號「阿文」之成年男子借款新臺幣（下同） 2萬元，然無法
    如期給付利息及還款，而於96年12月21日、同月24日，分別
    向合作金庫商業銀行美村分行申請帳號 0000000000000號活
    期存款帳戶、臺中商業銀行大慶分行申請帳號000000000000
    號活期存款帳戶後，即在前開銀行前，將該等銀行存摺、金
    融卡（含密碼）及印章，交予該名綽號「阿文」之人，用以
    抵償前揭債務。嗣該名綽號「阿文」之男子於取得上揭帳戶
    之存摺、金融卡（含密碼）及印章後，即與其所屬之詐欺取
    財集團成員，共同基於意圖為自己不法所有之犯意聯絡，由
    詐欺集團成員為下列詐騙行為：
(一)、該詐騙集團人員於96年12月19日撥打電話予乙○○，佯稱其
    抽中衛視中文臺三獎港幣23萬元，若要領取獎金，須先繳納
    手續費云云，致乙○○信以為真，陷於錯誤，而於96年12月
    27 日匯款24萬元至上開甲○○所申請之臺中商業銀行大慶
    分行之帳戶內。嗣因乙○○察覺情形有異，始知受騙。
(二)、該詐騙集團於民國96年12月26日，打電話向林文品佯稱業已
    中獎，使林文品誤信為真而匯款新臺幣（下同）18萬元至被
    告上開之帳戶內，惟獎金迄未匯入林文品之帳戶，林文品始
    知被騙。
(三)、該詐騙集團人員於96年12月28日撥打電話予丁○○○，佯稱
    其抽中獎金，若要領取獎金，須先繳納手續費云云，致丁○○○信以為真，陷於錯誤，而於97年1月2日匯款42萬6000元
    至上開甲○○所申請之合作金庫商業銀行美村分行之帳戶內
    。綽號「阿文」之人於丁○○○前開款項匯入後，以電話聯
    絡甲○○，要求甲○○至銀行領款，領款後即無須清償債務
    ，且會將甲○○之前所開立之本票返還甲○○，甲○○即依
    指示，持其合作金庫商業銀行美村分行帳戶存摺、印章，至
    合作金庫商業銀行美村分行臨櫃取款42萬5000元，領得款項
    後，即將該筆款項交予綽號「阿文」之人。嗣因丁○○○察
    覺情形有異，始知受騙而報警處理。
二、案經臺中市警察局第三分局報告臺灣臺中地方法院檢察署檢
    察官偵查起訴，及臺南縣警察局善化分局報告臺灣臺南地方
    法院檢察署檢察官移送併辦。
    理    由
一、訊據被告甲○○對於上揭時間、地點，提供其所申請之合作
    金庫商業銀行美村分行帳號 0000000000000號活期存款帳戶
    、臺中商業銀行大慶分行帳號000000000000號活期存款帳戶
    存摺、金融卡（含密碼）及印章予真實姓名年籍不詳，綽號
    「阿文」之詐騙集團成員，前開帳戶經該詐騙集團作為向被
    害人乙○○、林文品、丁○○○詐財之匯款帳戶使用，其後
    被告依照綽號「阿文」之人指示，代為提領上揭合作金庫商
    業銀行美村分行帳戶內被害人丁○○○所匯入之款項等情，
    業經坦承屬實，核與被害人乙○○、林文品、丁○○○於警
    詢中之指述情節均屬相符，並有被害人乙○○受騙匯款之陽
    信商業銀行匯款收執聯、被害人林文品受騙匯款之單據、被
    害人丁○○○受騙匯款之合作金庫銀行存款憑條、被告向合
    作金庫商業銀行美村分行、臺中商業銀行大慶分行申請開立
    帳戶之開戶資料及帳戶交易明細各乙份、銀行監視器翻攝照
    片2張在卷可參，足見被告自白與事實相符。本件事證明確
    ，被告犯行，洵堪認定。
二、論罪科刑部分：
(一)、按前開詐騙集團成員，基於意圖為自己不法所有之犯意，以
    上開之方式為詐術，使被害人乙○○、林文品、丁○○○陷
    於錯誤，而將本人之物交付，該姓名年籍不詳之人所為，係
    犯刑法第339條第1項之詐欺取財罪，而被告將上開帳戶資料
    交給真實姓名、年籍不詳，綽號「阿文」之人詐取財物，核
    其所為，係犯刑法第30條第1項前段、第339條第1項之幫助
    詐欺取財罪。雖公訴意旨認：被告上開時間、地點，持前開
    合作金庫銀行美村分行帳戶存摺、印章，提領被害人丁○○○所匯入之款項部分，認被告所涉係刑法第339條第1項之詐
    欺取財罪嫌。惟查：被告交付上開帳戶之存摺、印章、金融
    卡及密碼，並非詐欺取財之構成要件行為，參以該帳戶自交
    付後匯入之金額甚多，被告卻僅抵償其之前積欠之 2萬元債
    務，且詐騙集團大都使用人頭帳戶為轉帳戶頭，堪認被告僅
    具有幫助詐欺取財之犯意，此外，復查無其他積極證據，足
    認被告與該不詳姓名年籍綽號「阿文」之成年人及其所屬詐
    欺集團成員間有何犯意聯絡，至被告嗣後應該詐欺集團不詳
    姓名年籍，綽號「阿文」之人要求，至銀行領取被害人丁○○○被詐匯入之42萬5000元交付，亦非詐欺構成要件之行為
    ，亦難據此即認被告與詐欺集團成員間有犯意聯絡，是前開
    公訴意旨尚有誤會，併此敘明。
(二)、被告出於一個幫助詐欺犯意之決定，接續2次提供前開2帳戶
    予該名綽號「阿文」之人，以詐騙被害人乙○○、林文品、
    丁○○○，則在刑法評價上，視為數個舉動之接續施行，而
    包括以一行為予以評價，較為合理，是應屬法律概念之一行
    為，而為接續犯，屬單純一行為。就被告提供前揭臺中商業
    銀行大慶分行帳戶予詐騙集團，用以詐騙被害人林文品（即
    臺灣臺中地方法院檢察署97年度偵字第16626號） 及用以詐
    騙被害人乙○○部分（即臺灣臺南地方法院檢察署97年度偵
    字第8077號），雖未據公訴人提起公訴，然此部分與本件已
    起訴部分具有一行為觸犯數罪名想像競合犯裁判上一罪關係
    ，為起訴效力所及，本院自得一併加以審理，併此敘明。
(三)、被告前於95年間，因竊盜案件，經原審法院以95年度中簡上
    字第601號判處有期徒刑6月確定，於96年7月8日執行完畢出
    監等情，有臺灣高等法院被告前案紀錄表、臺灣臺中地方法
    院刑案資料查註紀錄表各乙份在卷足憑，被告受有期徒刑之
    執行完畢後，5年內故意再犯本件有期徒刑以上之罪，為累
    犯，應依刑法第47條第1項規定加重其刑。
(四)、原審以被告罪證明確，予以論罪科刑，原無不合，惟查詐騙
    集團向被害人林文品詐騙部分，原審未及審理，尚有未合，
    檢察官上訴意旨執此指摘原判決不當，為有理由，應由本院
    將原判決撤銷改判。爰審酌被告提供金融帳戶供他人使用，
    手段雖屬平和，惟此使詐騙者得以掩飾真實身分，助長社會
    犯罪風氣及增加查緝犯罪之困難，其行為殊屬不當，再兼衡
    酌被告本身並未實際參與本案詐欺取財之犯行、可非難性較
    小，被害人被詐騙匯入被告所提供之上開帳戶之金額，及被
    告犯後坦承犯行，態度尚稱良好等一切情狀，量處如主文第
    2項所示之刑，並諭知易科罰金之折算標準，以示懲儆。
據上論斷，應依刑事訴訟法第369條第1項前段、第364條、第299
條第1項前段，刑法第30條第1項前段、第2項、第339條第1項、
第55條、第47條第1項、第41條第1項前段，刑法施行法第1條之1
第1項、第2項前段，判決如主文。
本案經檢察官丙○○到庭執行職務。
中    華    民    國    98    年    1     月    23    日
             刑事第二庭   審判長法  官  李  璋  鵬
                                法  官  蕭  錦  鍾
                                法  官  胡  森  田
上列正本證明與原本無異。
不得上訴。
                                書記官  陳  文  琴
中    華    民    國    98    年    1     月    23    日


司法院資訊處製作；財團法人民間司法改革基金會備份。
